【裁判字號】    90,判,2305
【裁判日期】    901206
【裁判案由】    新型專利異議
【裁判全文】
最  高  行  政  法  院  判  決                    九十年度判字第二三○五號
    原      告  驊陞實業股份有限公司
    代  表  人  甲○○
    訴訟代理人  乙○○
    被      告  經濟部智慧財產局
    代  表  人  陳明邦
右當事人間因新型專利異議事件，原告不服行政院中華民國八十八年九月二日台八十
八訴字第三三一六五號再訴願決定，提起行政訴訟。本院判決如左：
    主  文
原告之訴駁回。
訴訟費用由原告負擔。
    事  實
緣本件關係人鴻海精密工業股份有限公司於民國八十四年十月二十日以其「多埠式電
連接器框架組合」，向被告申請新型專利，經被告編為第00000000號審查、
再審查，准予專利。公告期間，原告以本案之形狀、構造及目的於申請前已見於刊物
，不具新穎性，且無增進之功效，有違專利法第九十七條、修正前專利法第九十八條
第一項第一款及第二項規定等語，檢具美商．AMP公司西元一九九一年發行之產品目
錄（以下稱引證一）、西元一九九一年及西元一九九五年版產品目錄摘頁影本（以下
稱引證二）、西元一九九四年十二月、西元一九九五年二月之ELECTRONIC COMPONENT
S 月刊摘頁影本（以下稱引證三、四），對之提起異議。案經被告審查，為本案異議
不成立之審定，發給八十七年十一月十一日（八七）台專（判）○四○二四字第一三
九四一五號專利異議審定書。原告不服，提起訴願、再訴願，遞遭決定駁回，遂提起
行政訴訟，茲摘兩造訴辯意旨於次：
原告起訴意旨略謂：一、本案在其提出專利申請前已有具相同功效之物品公開使用在
先，其目的在使二個以上之電連接器能重疊設置在同一電路板的位置上，以達節省空
間之功效；實為一種既有之技術與知識，熟習該項技術者所能輕易完成且未能增進功
效者。而今，被告與一再訴願機關竟忽視前列法律之規定，僅從文字之記述內容作形
於外的比較，即認為本案具創造新穎性之新型，而准予其含蓋了二個Ｄ型連接器以上
堆疊設置型態之概念性專利，顯屬違法且有所不當。二、查本案之主要特徵在：「框
架本體包含一第一部分及一第二部分，第一連接器裝置可固接於第一部分上，又，該
框架的第二部分為至少一個凹入之凹室，可用以收容任意的第二連接器，及至少有一
扣持裝置，以將框架本體固接於印刷電路板上」。上述之內容明顯與再訴願決定所述
「以本案框架之第二部分之凹室左右兩側係呈開放之空間」者不同，就上述申請專利
範圍所述之專利構造，其中在第二部分僅要裝置一個連接器，即被其專利所涵蓋；再
配合附件Ｄ之圖式所示，當在第二部分裝置一個Ｄ型連接器時，再加上原來裝置在第
一部分之Ｄ型連接器構造，其整體組織型態即成原異議證據二所揭示之型態；就其所
能達成之功效而言，本案與原異議證據二所能達成之功效完全相同，致該一本案缺乏
新穎性與進步性，而違反前修正前專利法第九十八條第二項之規定，甚為明顯。三、
綜上所述，本案所稱之「多埠式電連接器框架組合」，其主要之專利特徵應在於其所
指之框架本體的形狀、構造上才是，不應把一個Ｄ型連接器下方可再組裝一個連接器
的概念性用詞給涵蓋在其專利範圍內，如此將造成市場的混亂，以及其能達到節省空
間之目的並未超出原異議證據二之實用範圍之外。如前述，本案所稱之功效，在第一
部分之Ｄ型連接器下方具有第二部分可裝置另一連接器，以達節省電路板之空間的目
的，實乃為在該案提出申請之前已公開在先之習知技術，又為達上述目的所做之框架
亦為從事該項行業人士所易於達成，且未能增進該習知技藝之功效者，而違反專利法
第九十八條第二項之規定，缺乏創作之「新穎性」與「實用性」，理應撤銷其不當取
得之專利才是，而被告未就該一法律作實質的審查，顯屬不當與違法；另外，今本案
且將第一部分之Ｄ型連接器涵蓋於其申請專利範圍之特徵中，顯有意擴張該案之專利
範圍或製造其結構之複雜性的假象，顯有故意混淆審查機關對該案作出錯誤的判決，
此點亦有再商榷的必要；故原告為維法律的尊嚴，爰提起行政訴訟，請判決撤銷原處
分、訴願決定及再訴願決定等語。
被告答辯意旨略謂：一、本案之連接器框架實質上並非用以固接兩個Ｄ型連接器之堆
疊，而是在第一部分固接第一連接器裝置，第二部分僅供收容而非固接另一第二連接
器裝置或是印刷電路板上之其他組件；即本案之第二部分之凹室實質上並無可供該第
二連接器裝置固接之構件，其橫向兩側係一開放或半開放者，並無側壁之空間，可供
第二連接器裝置組裝或固接用之構件例如螺孔之設置。因此，本案並非用以組裝或固
接二個特定規格之上下堆疊設置之Ｄ型連接器。二、異議證據二所示者實際上只是兩
個具有相同橫向長度之電連接器之上下堆疊，並不能看出其是否具有框架，更無法確
定其框架具有與本案相同之構形特徵；況可明確地看出來該證據二中並不具有橫向半
開放之凹入之凹室，而可供橫向尺寸並無限制之印刷電路板上之其他組件收容於其內
者。故證據二並不具有本案上述之構形特徵及其對應之較大彈性之收容功效者。原告
主張並非實事求是之論，亦非仔細分析比較本案與證據二之技術內容之結論。三、綜
上所述，被告原處分並無違法，敬請判決駁回原告之訴等語。
    理  由
按稱新型者，謂對物品之形狀、構造或裝置之創作或改良，為專利法第九十七條所規
定。又公告中之新型，任何人認有違反專利法第九十七條至第九十九條規定而向專利
專責機關提起異議者，依同法第一百零二條第一項規定，除應備具異議書外，並應附
具證明文件；從而有無違反專利法規定之情事，依法應由異議人附具證據供查。本件
關係人鴻海精密工業股份有限公司於八十四年十月二十日以其「多埠式電連接器框架
組合」係插接於印刷電路板，包括框架本體，其上至少包含第一部分及第二部分，分
別位於框架本體之兩側；第一連接器裝置，可固接於第一部分，其中包含至少一絕緣
殼體及複數個穿設於絕緣殼體內的導電端子，每一導電端子之一部分露於絕緣殼體之
外，與印刷電路板達成電性連接；框架的第二部分為至少一凹入之凹室，可收容任意
的第二連接器裝置或印刷電路板之其它組件；扣持裝置，將框架本體固接於印刷電路
板等情，向被告申請新型專利，經被告編為第00000000號審查、再審查，准
予專利。公告期間，原告以本案之形狀、構造及目的於申請前已見於刊物，不具新穎
性，且無增進之功效，有違專利法第九十七條、第九十八條第一項第一款及第二項規
定云云，檢具美商．AMP 公司西元一九九一年發行之產品目錄、西元一九九一年及西
元一九九五年版產品目錄摘頁影本、西元一九九四年十二月、西元一九九五年二月之
ELECTRONIC COMPONENTS 月刊摘頁影本，對之提起異議。案經被告審查，為本案異議
不成立之審定，發給八十七年十一月十一日（八七）台專（判）○四○二四字第一三
九四一五號專利異議審定書。原告不服，乃循序提起行政訴訟，主張如事實欄所載。
經查：（一）、本件被告以引證一第二二四一頁與第二二四二頁所示之型號HD-20 之
連接器圖片所示，係以兩個平行分隔之L 形架體固定上下二個橫向長度相同之電連接
器，並無可與本案框架本體之第二部分之構形及目的相對應之構造。引證二第二三一
五頁至第二三一八頁所示 HD-20型堆疊式電連接器，與前述引證一相同；引證三第一
○三頁、引證四第一五四頁之圖式僅具有相同橫向長度之上、下兩連接器之堆疊，未
顯示與本案特徵框架本體之第二部分對應之設計。引證資料均不具本案之特徵，本案
無違專利法第九十七條及修正前專利法第九十八條第一項第一款及第二項規定，乃為
本案異議不成立之審定。（二）、原告主張本案框架本體與引證資料所示框架本體其
第二部分之構形雖略有不同，惟不影響其用以堆疊二個 D形連接器於同一電路板之目
的，本案構造未逾習知技術範疇，未具增進之功效，不具新穎性及進步性等語。惟本
案之框架本體係藉其扣持裝置及分隔板之扣持件穩固地固持於電路板，可將電連接器
固接於框架本體第一部分，且框架本體第二部分為至少一凹入之凹室，可收容任意的
第二連接器裝置或印刷電路板之其它組件；扣持裝置，將框架本體固接於印刷電路板
，以達節省空間之功效，與引證資料所示之電連接器以橫向平行分隔上下堆疊方式之
構造及功能相較，實質上並不相同，且引證資料亦未具有本案框架之構造及其應用之
特徵，不足以證明本案不具新穎性及進步性。（三）、綜上所述，引證資料尚不足以
證明本案違反專利法第九十七條、修正前專利法第九十八條第一項第一款及第二項之
規定。矧且本件事證業據訴願機關經濟部於一再訴願程序中，曾先後送請工業技術研
究院機械工業研究所，基於其專業知能提供審查意見，均認原處分並無違誤在案，有
該研究所八十八年二月二十二日（八八）工研機審字第○一九一號函及八十八年七月
一日（八八）工研機審字第○七七五號函所附審查意見書附於訴願卷可稽。按其所提
供意見，客觀公正，自堪採憑。原告所訴各節核屬其主觀之見，尚非可採。是被告為
本件異議不成立之審定，核無違誤，一再訴願決定遞予維持，俱無不合。原告仍執前
詞爭訟，其訴為無理由，應予駁回。
據上論結，本件原告之訴為無理由，爰依行政訴訟法施行法第二條、行政訴訟法第九
十八條第三項前段，判決如主文。
中    華    民    國      九十      年      十二      月      六        日
                    最 高 行 政 法 院  第 四 庭
                                審 判 長 法  官      葉  振  權
                                         法  官      黃  璽  君
                                         法  官      吳  錦  龍
                                         法  官      劉  鑫  楨
                                         法  官      吳  明  鴻
右  正  本  證  明  與  原  本  無  異
                                         法院書記官  陳  盛  信
中    華    民    國      九十      年      十二      月      七        日


司法院資訊處製作；財團法人民間司法改革基金會備份。
